臺灣高等法院民事裁定
111年度抗字第910號
抗  告  人  梁智遠  



上列抗告人因與相對人梁文馨間請求撤銷贈與等事件，對於中華
民國111年5月26日臺灣士林地方法院110年度補字第1356號裁定
提起抗告，本院裁定如下：
    主  文
抗告駁回。
抗告訴訟費用由抗告人負擔。
    理  由
一、按核定訴訟標的之價額，以起訴時之交易價額為準；無交易
    價額者，以原告就訴訟標的所有之利益為準，民事訴訟法第
    77條之1第2項定有明文。以一訴主張數項標的者，其價額合
    併計算之。但所主張之數項標的互相競合或應為選擇者，其
    訴訟標的價額，應依其中價額最高者定之，同法第77條之2
    第1項亦有明文。所謂起訴時之交易價額，係指起訴時之市
    價而言。至於訴訟標的之價額，乃法院應依職權調查核定之
    事項，不受當事人主張之拘束。次按稅務機關核定之房屋課
    稅現值，非當然與市價相當，法院仍應調查，以核定訴訟標
    的之價額。又土地公告現值係直轄市或縣（市）政府依平均
    地權條例第46條規定，對土地價值逐年檢討、調整、評估之
    結果，雖非不得據為核定訴訟標的價額之參考，但不當然與
    市價相當，若法院依職權查知土地之實際市場交易價額者，
    仍應以之為準（最高法院111年度台抗字第323號、108年度
    台抗字第149號裁定參照）。
二、本件抗告人向原法院訴請㈠確認如附表一所示不動產（下稱
    附表一不動產）為伊所有。㈡確認如附表二所示之不動產（
    下稱附表二不動產）為伊所有。㈢相對人應將如附表三所示
    之不動產（下稱附表三不動產，並與附表一、二不動產合稱
    系爭不動產）登記返還為伊所有。原裁定以附表一、二、三
    所示不動產起訴時之價值，經囑託陳瑞貞建築師事務所鑑定
    依序為新臺幣（下同）1194萬600元、795萬元、277萬7800
    元（見原審卷163、181、183、211、213、235、237頁土地
    及建物鑑定表），計算系爭不動產之交易價額合計為2266萬
    8400元，並如數核定本件訴訟標的價額，經核於法並無違誤
    。抗告意旨以本件應以起訴時110年度之土地公告現值及房
    屋評定價值，作為核算訴訟標的價額之依據云云，指摘原裁
    定核定之訴訟標的價額不當，聲明廢棄，為無理由，應予駁
    回。
三、據上論結，本件抗告為無理由，爰裁定如主文。
中　　華　　民　　國　　111 　年　　7 　　月　　27　　日
                  民事第二十四庭
                        審判長法  官  胡宏文
                              法  官  陳心婷
                              法  官  楊雅清
正本係照原本作成。
本裁定除以適用法規顯有錯誤為理由外，不得再抗告。如提起再
抗告，應於收受送達後10日內委任律師為代理人向本院提出再抗
告狀。並繳納再抗告費新臺幣１千元。
中　　華　　民　　國　　111 　年　　7 　　月　　27　　日
　　　　　　　　　    　　　　書記官  林初枝
附表一
土地：         編號 土地坐落     面積 權利範圍 鑑定價格 （新臺幣：元）  縣市 鄉鎮市區 段 小段 地號 平方公尺   1 新北市 ○○區 ○○段  000-13 121 1/5 7,173,600元 建物：         編號 建號 基地坐落 建築式樣主要建築材料及房屋層數 建物面積（平方公尺）   權利範圍 鑑定價格 （新臺幣：元）   建物門牌  總面積  附屬建物   1 0000 新北市○○區○○段000000地號 鋼筋混凝土造    共5層 第一層      82.05     合計        82.05  平台     11.93 全部 4,767,000元   新北市○○區○○路00巷0號        備註        共計        11,940,600元 

附表二
土地：         編號 土地坐落     面積 權利範圍 鑑定價格 （新臺幣：元）  縣市 鄉鎮市區 段 小段 地號 平方公尺   1 新北市 ○○區 ○○段  000 146.5 740/10000 5,585,840元 建物：         編號 建號 基地坐落 建築式樣主要建築材料及房屋層數 建物面積（平方公尺）   權利範圍 鑑定價格 （新臺幣：元）   建物門牌  總面積  附屬建物   1 0000 新北市○○區○○段000地號 鋼筋混凝土造   共4層 第一層      52.14 騎樓        11.83   合計        63.97   1/2 2,364,160元   新北市○○區○○路0段000號        備註：含共有部分同段0000建號（權利範圍：703/20000）        共計        7,950,000元 
附表三
土地         編號 土地坐落     面積 權利範圍 鑑定價格 （新臺幣：元）  縣市 鄉鎮市區 段 小段 地號 平方公尺   1 新北市 ○○區 ○○段  000 146.5 5400/100000 1,773,380元 建物：         編號 建號 基地坐落 建築式樣主要建築材料及房屋層數 建物面積（平方公尺）   權利範圍 鑑定價格 （新臺幣：元）   建物門牌  總面積  附屬建物   1 0000 新北市○○區○○段000地號 鋼筋混凝土造   共4層 第三層      21.77    合計        21.77  陽台      1.95 全部 1,004,420元   新北市○○區○○路0段000號3樓之1        備註：含共有部分同段0000建號（權利範圍：267/10000）、同段0000建號（權利範圍：2135/10000）        共計        2,777,800元